【裁判字號】    91,再易,46
【裁判日期】    920224
【裁判案由】    再審之訴
【裁判全文】
臺灣臺北地方法院民事判決    九十一年再易字第四六號
    再審  原告  甲○○
    再審  被告  中國信託商業銀行股份有限公司
    法定代理人  辜濂松
右當事人間再審之訴事件，再審原告對於本院九十一年度簡上字第三九四號，民國九
十一年八月二十七日確定判決提起再審之訴，本院判決如左：
    主    文
再審之訴駁回。
再審訴訟費用由再審原告負擔。
    事    實
甲、再審原告方面：
一、聲明：如附件書狀所載。
二、陳述：如附件書狀所載。
乙、再審被告方面：
    本件未進行言詞辯論，故再審被告部分未為任何聲明及陳述。
丙、本院依職權調閱本院九十一年度北簡字二一三五號、九十一年度簡上字第三九四
    號清償債務事件卷宗。
    理    由
一、按不得上訴之判決，於宣示時確定；再審之訴，應於三十日之不變期間內提起；
    前項期間，自判決確定時起算，但再審理由知悉在後者，自知悉時起算，民事訴
    訟法第三百九十八條第二項、第五百條第一項、第二項定有明文。經查，本件上
    訴人之上訴利益未逾新台幣（下同）一百五十萬元，依民事訴訟法第四百三十六
    條之二第一項規定，不得上訴第三審，應於宣示時即為確定。原判決於民國九十
    一年八月二十七日宣示，則原判決於斯時即為確定，業據本院調閱九十一年度簡
    上字第三九四號民事卷宗核閱無訛，扣除在途期間，再審原告於九十一年九月二
    十七日向本院提起再審，尚未逾三十日之不變期間，再審原告提起本件再審之訴
    ，自屬合法。又本件原確定判決為簡易程序之確定終局判決，再審原告之本意應
    為依民事訴訟法第四百三十六條之七，提起再審，其誤引同法第四百九十七條提
    起本件再審之訴，應屬誤會，合先敘明。
二、再審原告主張：再審被告於本院九十一年度北簡字二一三五號清償債務事件起訴
    請求再審原告應給付十八萬四千九百九十八元，及自九十一年二月九日起至清償
    日止，按年息百分之二十計算之利息，並按年息百分之二計算之違約金，經本院
    以九十一年度簡上字第三九四號判決確定。惟再審原告以該確定判決有以下之事
    由，提起再審之訴：(一)再審被告始終未提出兩造同意合意管轄之證物，顯見原確
    定判決漏未斟酌重要證物。(二)再審被告係僅起訴請求特約商店簽帳消費款，並非
    請求返還貸款，再審被告將二不同款項一併列入計算，依法不當。原確定判決對
    此未加斟酌。再審被告於第二審審理中稱借貸亦為信用卡債務，此之訴之變更，
    再審原告並未同意，且向發卡銀行貸款，需經雙方同意，因此信用卡非貸款之價
    值擔保憑證，故再審被告不得依信用卡請求消費借貸款。(三)再審被告於原審所提
    出之信用卡使用契約係屬定型化契約，再審原告對於複利及違約金之計算均否認
    有簽訂契約，再審被告並未提出證據證明再審原告有簽訂契約，原確定判決漏未
    斟酌此重要證據。(四)原確定判決之附表一中係記載再審原告欠特約商店消費款項
    一千一百七十三元，且附表二之貸款於前訴訟程序中仍陸續繳納，據此再審原告
    並無給付遲延責任，原確定判決認再審原告所呈附表無法律依據，惟再審原告所
    提出之附表均有附收款聯單，原確定判決對此重要證物漏未斟酌。有民事訴訟法
    第四百九十七條規定「就足影響於裁判之重要證物漏未斟酌」之再審事由等語。
三、按「對於簡易訴訟程序之第二審確定終局裁判，如就足影響於裁判之重要證物，
    漏未斟酌者，亦得提起再審之訴或聲請再審。」民事訴訟法第四百三十六條之七
    定有明文。本件再審原告主張原確定判決漏未審酌上開證物云云。惟查，再審原
    告所稱上揭原確定之判決漏未審酌之證物，再審原告或再審被告於原審早已提出
    ，原確定判決亦於判決中附理由一一審酌，判決理由欄中第三項已明確論述：「
    兩造信用卡約定條款第二十四條既有約定：『因本契約涉訟時，除法律所規定之
    法院有管轄權外，持卡人並同意以台北地方法院為第一審管轄法院，‧‧‧。』
    ，則本院依兩造之合意自有管轄權。上訴人於空言否認兩造就管轄權部分有特別
    約定，惟並未舉證有與契約相異之約定，是其抗辯即非可採。」、另判決理由欄
    第五項亦明確論述認定再審原告欠款金額之依據及計算方式，謂：「被上訴人主
    張上訴人欠款之事實，‧‧‧，有歷史帳單彙總查詢表五紙附於原審卷可稽（見
    原審卷第十至十四頁），其上消費及繳款情形，核與被告（應係指上訴人）所提
    出金卡信用消費明細表暨收費收執表二紙及繳款人收執聯五紙（見原審卷第三十
    八頁）及於本院補提出之繳款人收執聯一紙、九十年九月十二日存入憑條相符，
    又上訴人於被上訴人起訴後，分別於九十一年一月二十五日及二月十五日分別繳
    款六千元，亦提出被上訴人不爭執之存入憑證二紙為憑。而上訴人雖否認兩造間
    就遲延利息、違約金有特別約定云云，然持卡人如未於每月繳款截止日前付清當
    期最低應繳金額或遲誤繳款期限者，應依年息百分之二十計付循環信用利息，並
    依循環信用利息總額之百分之十計付逾期手續費（即違約金），此於前揭約定條
    款第十五條第二項、第三條第一項後段已明白約定，是上訴人所辯未就利息及違
    約金有特別約定自與事實不符，非可採信。又本件被上訴人所請求之金額，係依
    據信用卡契約所產生之簽帳款之預借現金，是無論係簽帳款，或係信用卡之借款
    ，均係被上訴人依本件信用卡契約所得請求。‧‧‧。」、又判決理由欄中第六
    項並說明不採再審原告所提附表一、二計算式之理由。綜上所述，原確定判決並
    無就足影響於裁判之重要證物漏未斟酌之情事，再審原告以原審就足影響於裁判
    之重要證物漏未斟酌，自非實在，其所為之上開主張，洵非有據。
四、從而，再審原告提起本件再審之訴，其據以為提起再審之訴之主張，與民事訴訟
    法第四百三十六條之七所規定之情形不符，顯無再審理由，本院爰不經言詞辯論
    ，逕以判決駁回之。
五、依民事訴訟法第五百零二條第二項、第七十八條，判決如主文。
中      華      民      國    九十二    年      二      月    二十四    日
                                  民事第五庭審判長法  官
                                                  法  官
                                                  法  官
右為正本係照原本作成
本判決不得上訴
中      華      民      國    九十二    年      二      月    二十四    日
                                                  書記官


司法院資訊處製作；財團法人民間司法改革基金會備份。
